最高法院刑事判決
111年度台上字第4534號
上  訴  人  陳國棟                     



選任辯護人  林萬生律師
上列上訴人因殺人未遂等罪案件，不服臺灣高等法院臺中分院中
華民國111年6月22日第二審判決（111年度上訴字第907號，起訴
案號：臺灣臺中地方檢察署110年度偵字第13184號），提起上訴
，本院判決如下：
    主  文
上訴駁回。
    理  由
一、按刑事訴訟法第377條規定，上訴於第三審法院，非以判決
    違背法令為理由，不得為之。是提起第三審上訴，應以原判
    決違背法令為理由，係屬法定要件。如果上訴理由書狀並未
    依據卷內訴訟資料，具體指摘原判決不適用何種法則或如何
    適用不當，或所指摘原判決違法情事，顯與法律規定得為第
    三審上訴理由之違法情形，不相適合時，均應認其上訴為違
    背法律上之程式，予以駁回。
二、本件原審審理結果，認定上訴人陳國棟有原判決事實欄所載
    之違反槍砲彈藥刀械管制條例、殺人未遂各犯行明確，因而
　　撤銷第一審殺人未遂部分之科刑判決，改判仍論處上訴人犯
    殺人未遂罪刑（處有期徒刑）及為沒收之宣告，另維持第一
    審依想像競合犯，從一重論處上訴人犯非法持有非制式手槍
    罪刑，暨諭知沒收之判決，駁回其此部分在第二審之上訴，
    已載敘其調查取捨證據之結果及憑以認定各該犯罪事實之心
    證理由，就上訴人否認殺人未遂犯行之辯詞認非可採，亦依
    調查所得證據予以論述，有卷存資料可資覆按。
三、上訴意旨略以：㈠依上訴人供述、勤務指揮中心報案紀錄  
    所載，扣案槍枝殺傷力極低，無穿透人體之力量，復經內政
    部警政署刑事警察局鑑定結果，認係非制式手槍，可供擊發
    適用子彈，認具殺傷力，原審認定該槍具穿透人體之力量，
    有傷及體內臟器、造成血管破裂大量失血，非憑證據，有卷
    內證據不相適合之違法。㈡其持殺傷力極低之槍枝對被害人
    巫伯彥射擊，射擊位置非頭部或心臟部位，起因為被害人之
    態度致其生氣，目的僅止教訓傷害被害人，無殺人故意。㈢
    其主動向員警林靖崴自首持有非制式手槍犯行前，承辦員警
    尚認其所持兇器為BB槍非手槍，符合自首規定要件，並主動
    提出手槍扣案，原審未依刑法第62條、槍砲彈藥刀械管制條
    例第18條第1 項前段規定減免其刑，於法有違。
四、犯罪事實之認定、證據之取捨及證明力之判斷，俱屬事實審
    法院之職權，此項職權之行使，倘不違背客觀存在之經驗法
    則或論理法則，即不違法，觀諸刑事訴訟法第155條第1項規
    定甚明，自無許當事人任憑主觀妄指為違法，而資為合法之
    第三審上訴理由。本件原判決認定上訴人上開殺人未遂犯行
    ，係綜合上訴人警詢、偵查及第一審之認罪供述，證人即被
    害人巫伯彥及證人吳宥穎、魏愛玲、古美慧、巫崇佑、蘇連
    舜、員警潘永珊、楊家任、林文鐘不利於上訴人之證詞，卷
    附亞洲大學附屬醫院診斷證明書、現場及巫伯彥傷勢照片、
    監視器錄影畫面擷圖、臺中市政府警察局勤務指揮中心（下
    稱勤務指揮中心）受理110報案紀錄單、臺中市政府警察局
    霧峰分局刑案現場勘察報告暨刑案現場照片、內政部警政署
    刑事警察局（槍彈）鑑定書，酌以所列其餘證據資料及案內
    其他證據調查之結果而為論斷，詳敘憑為判斷上訴人明知持
    以射擊巫伯彥之槍彈均具有殺傷力，仍基於殺人之故意，於
    所載時地，持該非制式手槍對巫伯彥射擊1槍，見巫伯彥逃
    離亦尾隨追逐，再近距離朝巫伯彥頭部擊發2槍(其中1槍未
    順利擊發)，致巫伯彥受有右耳撕裂傷、雙下肢擦傷等傷害
    ，幸未生死亡結果，依上訴人行兇歷程、開槍之次數、射擊
    方向及尾隨追逐，再近距離接續開槍，如何得以證明主觀上
    確有殺人之直接故意等情，其審酌之依據及判斷之理由，另
    本於證據取捨之職權行使，就上訴人否認殺人犯意之供詞及
    所辯僅意在教訓、傷害等語，認非可採，亦依調查所得證據
    詳予論述，所為論斷乃原審本諸職權之行使，對調查所得之
    證據經取捨後而為價值上之判斷，據以認定上訴人此部分犯
    罪事實，並未違背客觀上之經驗法則與論理法則，且綜合調
    查所得之各直接、間接證據而為合理論斷，依確認之事實，
    論以前揭殺人未遂之罪，無所指判決不備理由或理由矛盾之
    違法。
五、按槍砲彈藥刀械管制條例第18條第1 項前段規定，犯本條例
    之罪自首，並報繳其持有之全部槍砲、彈藥、刀械者，減輕
    或免除其刑。槍砲彈藥刀械管制條例既為刑法之特別法，該
    條例第18條第1 項前段，即為刑法第62條但書之特別規定，
    尚須符合自首之要件。又所謂自首，乃犯人在犯罪未發覺前
    ，向該管公務員自行申告犯罪事實而受裁判而言，所稱之發
    覺犯罪事實，祇需有偵查犯罪職權之公務員，已知該犯罪事
    實之梗概為已足，不以確知犯罪事實之具體內容為必要；且
    所知之人犯，亦僅須有相當根據，可為合理之懷疑，即該當
    於犯罪業已發覺，不以確知其人為該犯罪之行為人為必要。
    原判決已說明綜合勤務指揮中心受理110報案紀錄表、證人
    即員警潘永珊、楊家任證言，暨上訴人與員警林靖崴通訊軟
    體LINE對話紀錄等證據資料，據以判斷上訴人攜槍投案前，
    警方依報案人及現場人員之描述已有確切證據合理懷疑其涉
    有上開犯行，其嗣雖向林靖崴自白上揭犯行並繳交扣案槍枝
    ，仍與自首規定要件不合等情，已於理由內論述明白，與卷
    內資料委無不合，此部分未依自首規定減免其刑，於法並無
    不合。
六、綜合前旨及其餘上訴意旨，無非係對於原判決已說明之事項
    及屬原審採證認事職權之適法行使，徒以自己說詞，任意指
    為違法，難謂已符合首揭法定上訴要件，應認其本部分之上
    訴為不合法律上之程式，予以駁回。至於上訴人另犯恐嚇危
    害安全之罪，原判決係維持第一審依刑法第305 條論處罪刑
    ，核屬刑事訴訟法第376 條第1 項第1 款之不得上訴於第三
    審法院之案件，業經原審法院以裁定駁回此部分上訴確定（
    見原審卷第161頁），附此敘明。
據上論結，應依刑事訴訟法第395條前段，判決如主文。
中　　華　　民　　國　　111 　年　　11　　月　　16　　日
                  刑事第七庭審判長法　官  段  景  榕
                                  法　官  沈  揚  仁
                                  法　官  楊  力  進
                                  法　官  宋  松  璟
                                  法　官  汪  梅  芬
本件正本證明與原本無異
                                  書記官  陳  珈  潔 
中　　華　　民　　國    111   年    11    月    17    日